臺灣新竹地方法院民事簡易判決  
111年度竹簡字第18號
原      告  富邦產物保險股份有限公司

法定代理人  羅建明  


訴訟代理人  鄭伊靜  
被      告  廖慶華  
上列當事人間損害賠償事件，本院於民國111年1月20日辯論終結
，判決如下：
    主  文
被告應給付原告新臺幣壹拾萬玖仟壹佰壹拾肆元，及自民國一一
０年十一月四日起至清償日止，按年息百分之五計算之利息。
原告其餘之訴駁回。
訴訟費用新臺壹仟壹佰壹拾元由被告負擔。
本判決第一項得假執行。
    事實及理由
壹、程序方面：
一、按訴狀送達後，原告不得將原訴變更或追加他訴。但擴張或
    減縮應受判決事項之聲明者，不在此限。民事訴訟法第255
    條第1項第3款定有明文。查原告起訴時係聲明：被告應給付
    原告新臺幣（下同）174,704元，及自起訴狀繕本送達翌日
    起至清償日止，按年息5%計算之利息。嗣變更聲明為：被告
    應給付原告109,115元，及自起訴狀繕本送達翌日起至清償
    日止，按年息5%計算之利息。（參本院111年1月6日調解程
    序筆錄）。核屬單純減縮應受判決事項之聲明，自應准許。
二、本件被告經合法通知，未於言詞辯論期日到場，核無民事訴
    訟法第386條各款所列情形，爰依原告之聲請，准由其一造
    辯論而為判決。
貳、實體方面：
一、原告主張：被告於民國108年12月28日16時07分許駕駛車牌
    號碼000-0000號自用小客車行經新竹市經國路2段與凌雲街
    口時，因未依規定讓車之過失，而與原告承保戶即訴外人蔡
    承祐所有駕駛之車牌號碼000-0000號自用小客車碰撞，致該
    車牌號碼000-0000號自用小客車受損，原告已依保險契約理
    賠該車牌號碼000-0000號自用小客車受損之修復費用新臺幣
    （下同）249,577元（含工資103,995元、零件148,582元，
    及扣除訴外人蔡承祐自負額3,000元），原告依保險法第53
    條第1項規定就零件折舊後之必要修復費用取得代位求償權
    。又被告就本件交通事故之發生應負70%過失責任，爰依被
    告之過失責任比例向被告求償109,115元。為此，爰依保險
    代位請求權及民法第191條之2、第196條侵權行為之法律關
    係提起本件訴訟，並聲明：被告應給付原告109,115元，及
    自起訴狀繕本送達翌日起至清償日止按年息百分之5計算之
    利息。
二、被告經合法通知，未於言詞辯論期日到場，亦未提出書狀作
    何聲明或陳述。
三、本院之判斷：
（一）原告主張之前揭事實，業據提出道路交通事故現場圖、估
      價單暨車損照片、電子發票、行車執照、理賠申請書、汽
      車駕駛執照、保險證等影本為證，並有新竹市警察局110
      年11月4日竹市警交字第1100041685號函檢送之道路交通
      事故相關資料在卷可稽，自堪信原告之主張為真實。
（二）查本件交通事故之發生確係被告駕駛車牌號碼000-0000號
      自用小客車行經新竹市經國路2段與凌雲街口左轉時，因
      未依規定讓對向直行車先行之過失，而與對向超速直行由
      原告承保戶即訴外人蔡承祐駕駛之車牌號碼000-0000號自
      用小客車碰撞，此有新竹市警察局110年11月4日竹市警交
      字第1100041685號函檢送之道路交通事故相關資料在卷可
      稽，自堪認本件交通事故之發生確係因被告左轉彎未依規
      定讓對向直行車先行之過失，而訴外人蔡承祐則有超速行
      駛之過失所致，且被告及訴外人蔡承祐之過失行為與訴外
      人蔡承祐所有之車牌號碼000-0000號自用小客車受有損害
      間亦均具相當因果關係，被告自應就其過失不法侵權行為
      所致訴外人蔡承祐所有自用小客車之損害，負賠償責任。
（三）按因故意或過失不法侵害他人之權利者，負損害賠償責任
      ；汽車、機車或其他非依軌道行駛之動力車輛，在使用中
      加損害於他人者，駕駛人應賠償因此所生之損害；不法毀
      損他人之物者，被害人得請求賠償其物因毀損所減少之價
      額。民法第184條第1項、第191條之2、第196條分別定有
      明文。又物被毀損時，被害人除得依據民法第196條請求
      賠償外，並不排除民法第213條至第215條之適用，依民法
      第196條請求賠償物被毀損所減少之價額，得以修復費用
      為估定之標準，但以必要者為限（例如：修理材料以新品
      換舊品，應予折舊），有最高法院77年度第9次民事庭會
      議決議、73年度台上字第1574號判決足資參照。查被告就
      本件交通事故之發生確有過失，自應就所致訴外人蔡承祐
      所有之車牌號碼000-0000號自用小客車毀損負損害賠償之
      責。惟修復之必要費用，修理材料以新品換舊品，應予折
      舊，而原告確已依保險契約理賠該車牌號碼000-0000號自
      用小客車受損之修復費用252,577元（含工資103,995元、
      零件148,582元），有原告提出之估價單、電子發票在卷
      可稽。惟該車牌號碼000-0000號自用小客車係106年9月出
      廠，有原告提出之行車執照影本在卷可按，算至本件交通
      事故發生時（即108年12月28日）已使用2年4月，依前揭
      說明，以新品換舊品而更換之零件，自應予以折舊。而依
      行政院公布之固定資產耐用年數表及固定資產折舊率表，
      非運輸業用客、貨車之耐用年數為5年，採定率遞減法計
      算折舊，每年折舊369 /1000。依此計算該車牌號碼000-0
      000號自用小客車更新零件折舊後之必要修復費用即為51,
      882元。據此，該車牌號碼000-0000號自用小客車之必要
      修復費用即為155,877元（計算式如下：工資103,995元＋
      折舊後之零件51,882元＝155,877元）。
（四）第按，損害之發生或擴大，被害人與有過失者，法院得減
      輕賠償金額，或免除之。民法第217條第1項定有明文。查
      本件交通事故之發生，訴外人蔡承祐亦有超速行駛之過失
      ，已如前述。本院審酌被告及訴外人蔡承祐分別有轉彎車
      未讓直行車先行及超速行駛之過失，認被告及訴外人蔡承
      祐應分別就本件交通事故之發生各負70%及30%之過失責任
      。據此，被告就訴外人蔡承祐所有之該車牌號碼000-0000
      號自用小客車所受損害，依過失責任比例，即應負109,11
      4元（計算式如下：155,877元×0.7＝109,114元，元以下4
      捨5入）之損害賠償責任。
（五）再按被保險人因保險人應負保險責任之損失發生，而對於
      第三人有損失賠償請求權者，保險人得於給付賠償金額後
      ，代位行使被保險人對於第三人之請求權，保險法第53條
      第1項定有明文；而此項法定代位權之行使，有債權移轉
      之效果，故於保險人給付賠償金額後，被保險人對於第三
      人請求權即移轉於保險人（最高法院69年度台上字第923
      號判決意旨參照）。查原告業已依保險契約之約定賠付所
      承保之該車牌號碼000-0000號自用小客車修復費用，揆諸
      前開說明，自得代位被保險人行使對被告之損害賠償請求
      權。惟損害賠償係填補被害人之實際損害，保險人依保險
      法第53條第1項規定代位被害人請求損害賠償時，倘被害
      人之損害額超過或等於保險人已賠付之金額，保險人固得
      就賠付之範圍代位請求賠償，惟如被害人之損害額小於保
      險人賠付之金額，則保險人所得代位請求者，即應以該損
      害額為限（最高法院65年度台上字第2908號判例意旨參照
      ）。據此，訴外人蔡承祐所得請求被告賠償之損害額為10
      9,114元，則原告所得代位請求賠償之損害即應以109,114
      元為限。
（六）綜上，原告依保險代位請求權及侵權行為之法律關係，請
      求被告給付109,114元，及自起訴狀繕本送達翌日即110年
      11月4日起至清償日止按年息百分之5計算之遲延利息，即
      為有理由，應予准許。至逾上開部分以外之請求，則為無
      理由，應予駁回。
四、假執行宣告：本件係依民事訴訟法第427條第1項適用簡易訴
    訟程序所為被告部分敗訴之判決，就被告敗訴部分，應依職
    權宣告假執行。
五、訴訟費用負擔之依據：民事訴訟法第79條。
中　　華　　民　　國    111   年    2    月     10    日
                  新竹簡易庭    法  官  汪銘欽
以上正本係照原本作成。
如對本判決上訴，須於判決送達後20日內向本院提出上訴狀。
中　　華　　民　　國    111   年    2     月    10    日
                                書記官  周育瑜